【裁判字號】    89,上訴,96
【裁判日期】    890621
【裁判案由】    違反著作權法
【裁判全文】
臺灣高等法院花蓮分院刑事判決                  八十九年度上訴字第九六號
    上訴人即被告  甲○○
    選 任辯護 人 林武順
右列上訴人即被告因違反著作權法案件，不服臺灣花蓮地方法院八十八年度訴字第四
一三號中華民國八十九年三月十日第一審判決( 起訴案號：臺灣花蓮地方法院檢察署
八十八年度偵字第一三０一號 )，提起上訴，本院判決如左：
    主  文
上訴駁回。
    事  實
一甲○○係設於台北市○○區○○街五十九巷十八弄三十四號二樓「想像力唱片實業
  有限公司」（以下簡稱：想像力公司）之負責人。甲○○明知其所創作之「誤解」
  、「空杯」、「多情海」、「寂寞的暗瞑」、「歡喜跳一塊」、「今夜又失眠」等
  六首歌曲（以下簡稱：系爭六首歌曲）之全部著作財產權，包括重製、發行、公開
  播送、公開上映、改作、編輯、出租及其他權利業於民國（下同）八十四年九月十
  三日全部轉讓賣斷與乙○○（公訴人於起訴書上載明如附表十四首歌曲，容有誤解
  ，應予更正），亦即其明知上揭六首歌曲係屬於乙○○享有著作財產權之著作物，
  竟基於意圖營利散布販售之概括犯意，自八十六年間某日起，連續擅自在花蓮市○
  ○街二十一號租處，未經享有上揭六首歌曲之著作財產權人乙○○之同意，將上揭
  六首歌曲收編入其製作發行之一九九七年最新台語專輯中，重製成錄音帶（公訴人
  誤載為錄影帶）及雷射ＣＤ唱片），並先後販售與揮翔公司、東傑公司、先鋒公司
  之不特定人牟利，嗣經乙○○向台灣花蓮地方法院檢察署檢察官申告，並扣得上揭
  非法重製之錄音帶二捲、ＣＤ唱片六張。
二案經乙○○訴請台灣花蓮地方法院檢察署檢察官偵查起訴。
    理  由
一訊據上訴人即被告甲○○矢口否認有上揭違反著作權法之犯行，辯稱：伊和乙○○
  間所簽訂之合約書備註欄（二）有載明「乙方（即乙○○）將歌曲同意第三者付費
  使用時，甲方（即被告）可收取百分之二十之費用」之文字，本條規定就是伊等雙
  方共同享有上揭六首歌曲之權利，也就是說伊只是將上揭六首歌曲的著作財產權按
  百分比來讓渡，伊讓渡上揭六首歌曲百分之八十之著作權與告訴人，自己則仍享有
  上揭歌曲百分之二十之著作權，伊當然可以重製並發行再販賣云云。
二惟查，右揭犯罪事實業據被害人乙○○指訴歷歷，且有音樂著作財產權讓渡契約書
  、使用同意書、內政部著作財產權登記簿謄本等件及錄音帶二捲、雷射ＣＤ唱片六
  張扣案為證，而被告確有重製事實，亦於本院中坦承不諱( 見本院調查筆錄及八十
  九年五月三日辯護狀 )稽諸上揭讓渡契約書第二條載明「甲方（即被告）同意，本
  著作財產權讓與價金為新台幣（後記）元整賣斷與乙方（即告訴人），乙方限於中
  華民國八十四年九月十三日，以現金一次支付與甲方，並同時取得本著作之永久著
  作財產權」，第三條更載明「甲方同意讓與本著作之全部著作財產權，包括重製、
  發行、公開播送、公開上映、改作、編輯、出租及其他權利，轉讓予乙方。使用地
  域包括台灣、金門、馬祖等國內地域及海外世界各地域」，而上揭六首歌曲均為該
  讓渡契約書附件所列之讓渡客體，足見上揭六首歌曲之著作財產權已因被告之轉讓
  而為告訴人乙○○所享有。雖被告抗辯依照上揭讓渡契約書備註欄第二條約定，伊
  仍享有上揭六首歌曲百分之二十之共有權利等語，但查該合約書備註欄（二）載明
  「乙方（即乙○○）將歌曲同意第三者付費使用時，甲方（即被告）可收取百分之
  二十之費用」之文字，本條規定應解釋為告訴人若將上揭歌曲授予第三者重新製作
  而取得報酬時，告訴人應給付被告百分之二十之分紅始符其等約定本條之目的，並
  非被告就上揭所轉讓之歌曲仍享有百分之二十之共有權利，否則即與契約本文第三
  條之規定相齟齬，亦不符契約當事人之真意。是被告所辯，顯係事後卸責之詞，不
  足採信，而被告將系爭六首歌曲著作權賣斷予告訴人後，又將上述六首歌曲轉售予
  先鋒公司，此亦有被告與先鋒公司之讓渡契約附卷可稽( 見偵卷第二十四頁以下 )
  ，被告之辯護人於本院請求鑑定被告與揮翔公司讓渡時所開之統一發票真偽，本院
  認有上開讓渡書附卷可證，核無再鑑定發票真偽之必要。另告訴人於本院陳稱八十
  七年十月二十九日東傑公司將資料傳真給伊時，伊才知悉被告又將上述六首歌曲轉
  賣東傑公司，旋即於八十八年三月二十六日提起告訴，未逾告訴期間，亦附此明
  ，綜上本件事證明確，犯行洵堪認定，應予依法論科。
三核被告甲○○所為，係犯著作權法第九十一條第二項之意圖銷售而擅自重製他人著
  作罪，被告先後多次犯行，時間緊接，所犯罪名相同，顯係出於概括之犯意為之，
  為連續犯，爰依刑法第五十六條之規定以一罪論，並加重其刑。原審因依上開法條
  再審酌被告已將其所創作之著作權轉讓他人，意圖牟利再行重製而侵害著作財產權
  人之權益、其犯罪所用手段、所生損害、尚未與被害人達成民事和解及其犯罪後仍
  飾詞狡辯等一切情狀，量處被告有期徒刑八月，另明扣案之錄音帶二捲，雷射Ｃ
  Ｄ唱片六張均為被告所有供犯罪所用之物，應依刑法第三十八條第一項第二款予以
  沒收，認事用法，尚無不合，被告之上訴意旨，否認犯罪，核無理由，應予駁回。
四據上論斷，應依刑事訴訟法第三百六十八條，判決如主文。
本案經檢察官翟光軍到庭執行職務
中    華    民    國     八 十  九     年       六     月    廿一      日
                                 審判長法官  吳  鴻  章
                                       法官  林  德  盛
                                       法官  黃  永  祥
右正本證明與原本無異。
如不服本判決，應於判決送達後十日內向本院提出上訴狀。其未述理由者，並應於
提出上訴狀後十日內向本院補提理由狀(須附繕本)。
                                     書記官  陳  淑  芬
中    華    民    國     八  十  九     年       六     月    廿一      日
附錄本案論罪科刑法條全文：
著作權法第九十一條：
擅自以重製之方法侵害他人之著作財產權者，處六月以上三年以下有期徒刑，得併科
新台幣二十萬元以下罰金。
意圖銷售或出租而擅自以重製之方法侵害他人之著作財產權者，處六月以上五年以下
有期徒刑，得併科新台幣三十萬元以下罰金。


司法院資訊處製作；財團法人民間司法改革基金會備份。
